臺灣臺中地方法院民事裁定　　　　　　100年度監宣字第334號
聲　請　人　蕭偉誠
相　對　人　林明月
關　係　人　蕭瑞婷
上列聲請人聲請監護宣告事件，本院裁定如下：
    主    文
宣告林明月（國民身分證統一編號：Ｚ000000000）為
受監護宣告之人。
選定蕭偉誠（國民身分證統一編號：Ｚ000000000）為
受監護宣告之人之監護人。
指定蕭瑞婷（國民身分證統一編號：Ｚ000000000）為
會同開具財產清冊之人。
聲請費用由受監護宣告之人負擔。
    理    由
一、聲請意旨略以：聲請人蕭偉誠（男、民國○○年○月○○日生、
    國民身分證統一編號：Ｚ000000000號）為相對人林明月（女
    、46年8月27日生、國民身分證統一編號：Ｚ000000000號）
    之次子，相對人於100年7月14日因交通事故，致受有外傷性
    顱內出血及慢性呼吸衰竭等傷害，雖屢經延醫診治均不見起
    色，已欠缺為意思表示、受意思表示及辨識其意思表示效果
    能力，且無法處理自己事務，為此聲請對其為監護之宣告等
    語。再聲請人及關係人蕭瑞婷分別為相對人之次子、長女，
    經相對人之親屬開會決議共同推舉為監護人及會同開具財產
    清冊之人，為確保相對人之權益，爰依法請求選定聲請人為
    受監護宣告之相對人之監護人，另請指定蕭瑞婷為會同開具
    財產清冊之人等語。
二、按對於因精神障礙或其他心智缺陷，致不能為意思表示或受
    意思表示，或不能辨識其意思表示之效果者，法院得因本人
    、配偶、四親等內之親屬、最近一年有同居事實之其他親屬
    、檢察官、主管機關或社會福利機構之聲請，為監護之宣告
    。受監護宣告之人應置監護人。法院為監護之宣告時，應依
    職權就配偶、四親等內之親屬、最近一年有同居事實之其他
    親屬、主管機關、社會福利機構或其他適當之人選定一人或
    數人為監護人，並同時指定會同開具財產清冊之人。法院選
    定監護人時，應依受監護宣告之人之最佳利益，優先考量受
    監護宣告之人之意見，審酌一切情狀，並注意下列事項：(一)
    受監護宣告之人之身心狀態與生活及財產狀況。(二)受監護宣
    告之人與其配偶、子女或其他共同生活之人間之情感狀況。
    (三)監護人之職業、經歷、意見及其與受監護宣告之人之利害
    關係。(四)法人為監護人時，其事業之種類與內容，法人及其
    代表人與受監護宣告之人之利害關係，民法第14條第1項、
    第1110條、第1111條第1項、第1111條之1分別定有明文。
三、經查：
  (一)聲請人主張其為相對人之次子，相對人有上開事由須為監護
    宣告之事實，業據提出診斷證明書及戶籍謄本等件為證。是
    聲請人既為相對人之次子，依法自得聲請對相對人為監護之
    宣告。又本院依民事訴訟法第602條第1項前段規定，於鑑定
    人即澄清醫院劉金明醫師前訊問相對人狀態，諸如其姓名？
    年籍？住所？與聲請人之關係？等問題，相對人均無反應。
    嗣經鑑定醫師鑑定結果認：相對人目前完全臥床，在臺中市
    烏日澄清醫院做照護及復健治療，現插鼻胃管並做氣切；相
    對人有糖尿病病史，今年7月有腦傷手術；相對人昏迷指數5
    至6分，對外界無法表達自己之意思；均無認知、理解判斷
    能力、管理處分自己財產之能力；相對人受傷至今近4個月
    ，未滿1年，需等8個月後方能判定接受治療後回復之可能性
    ；基於相對人有精神上之障礙（腦傷後遺症），其程度重大
    ，不能管理處分自己之財產，且回復可能性低，又相對人之
    精神障礙之程度，有「不能為意思表示或受意思表示」、「
    不能辨識其意思表示之效果」之情形，可為監護宣告等語，
    此有本院100年10月7日訊問筆錄乙份在卷可憑。本院審酌上
    開訊問結果及鑑定醫師所為之鑑定意見後，認相對人因交通
    事故，致受有外傷性顱內出血及慢性呼吸衰竭等傷害後，造
    成精神障礙，致不能為意思表示及受意思表示，亦不能辨識
    其意思表示效果，故聲請人聲請對相對人為監護之宣告，為
    有理由，應予准許。
  (二)第查，聲請人及蕭瑞婷分別為相對人之次子、長女等情，有
    聲請人提出之戶籍謄本在卷可憑。又聲請人及蕭瑞婷於本院
    訊問時分別同意擔任監護人、會同開具財產清冊之人，有前
    揭筆錄在卷可憑。再相對人之親屬於100年9月6日曾召開會
    議，共同推舉聲請人為監護人、蕭瑞婷為會同開具財產清冊
    之人等情，亦有親屬團體會議推定監護人、會同開具財產清
    冊之人說明書在卷可憑。是聲請人及蕭瑞婷既為受監護人之
    次子、長女，且獲其他親屬之信賴。本院審酌上開事證，認
    聲請人及蕭瑞婷為相對人之次子、長女，渠等應較熟稔受監
    護人之經濟情形，二人復同意擔任此一職務，是選定聲請人
    為相對人之監護人，及由蕭瑞婷擔任相對人之會同開具財產
    清冊之人，最能符合受監護宣告之人之最佳利益，爰依上揭
    規定，選定聲請人為受監護宣告之人之監護人，並指定蕭瑞
    婷為會同開具財產清冊之人。
  (三)末按民法第1113條準用同法第1099條、第1109條之規定，監
    護開始時，監護人對於受監護人之財產，應依規定會同法院
    指定會同開具財產清冊之人，於二個月內開具財產清冊，並
    陳報法院；監護人於執行監護職務時，因故意或過失，致生
    損害於受監護人者，應負賠償之責。基上，監護人蕭偉誠於
    本裁定確定後，應會同如主文第3項所示之法院指定人蕭瑞
    婷，於2個月內開具財產清冊，並陳報法院，併此敘明。
四、依民事訴訟法第608條第1項，裁定如主文。
中    華    民    國   100    年    11    月    21    日
                   家事法庭     法  官  楊國精
正本係照原本作成。
如不服本裁定關於選定監護人及指定會同開具財產清冊之人等部
分，應於送達後10日內向本院提出抗告狀，並繳納抗告費新臺幣
1000元；其餘關於宣告監護之部分，依民事訴訟法第609條第1項
規定不得抗告。
中    華    民    國   100    年    11    月    21    日
                                書記官  沈慧玲